【裁判字號】    95,重訴,296
【裁判日期】    950925
【裁判案由】    清償借款
【裁判全文】
臺灣臺中地方法院民事裁定  95年度重訴字第296號
原      告  合作金庫商業銀行股份有限公司
法定代理人  甲○○
訴訟代理人  乙○○
            丁○○
被      告  丙○○
                        號4樓.
兼訴訟代理  戊○○即謝文枝
人
當事人間清償借款事件本院裁定如下：
    主    文
本件移送臺灣士林地方法院。
      理    由
一、按民事訴訟法第24條第1項前段，當事人得以合意定第一審
    管轄法院之合意管轄，如當事人之一造為法人或商人，依其
    預定用於同類契約之條款而成立，按其情形顯失公平者，他
    造於為本案之言詞辯論前，得聲請移送於其管轄法院，民事
    訴訟法第24條第1項前段、第28條第2項前段分別定有明文。
    其立法意旨，在於當事人之一造為法人或商人時，通常占有
    經濟上之強勢地位，如因契約涉訟而須赴原告之住、居所地
    應訴，無論在組織及人員編制上，均造成被告之不便。如法
    人或商人以預定用於同類契約之債務履行地或合意管轄條款
    ，與非法人或商人之他造訂立契約時，他造就此類條款表面
    上雖有締約與否之自由，實際上幾無磋商或變更之餘地。則
    一旦因該契約涉訟，他造即必須遠赴法人或商人以定型化契
    約所預定之法院應訴，在考量應訴之不便，且多所勞費等程
    序上不利益之情況下，經濟上弱勢者往往被迫放棄應訴之機
    會，如此不僅顯示公平，並侵害經濟上弱勢者在憲法上所保
    障之訴訟權。於此情形，自應明文排除合意管轄規定之適用
    。是以，定型化契約當事人因此爭執涉訟時，如法人或商人
    據此向合意管轄法院起訴，在不影響當事人程序利益及浪費
    訴訟資源之情況下，非法人或商人之他造於為本案之言詞辯
    論前，得聲請移送於其管轄法院。因此，訴訟事件在無其他
    特別審判籍管轄法院之適用時，法院受理此種移轉管轄之聲
    請，自應依民事訴訟法第1條「以原就被」原則定其管轄之
    法院。
二、經查，本件原告固主張兩造合意本院為管轄法院，爰向本院
    起訴請求被告清償債務云云。惟查，本件被告住所地均在台
    北市北投區，有原告提出之被告戶籍謄本可稽，被告亦聲請
    由其住所地之法院管轄，則本件契約涉訟時，自以在該地應
    訴最為便利。倘被告須受原告單方所定條款約束，則須遠赴
    本院應訴，被告在考量勞力、時間及費用等程序上不利益之
    情況，恐須放棄應訴機會，而致顯失公平。揆諸前揭規定所
    論，本件應排除合意管轄法院之適用，始為適當。本件兩造
    查其他特別審判籍管轄法院規定之適用，依民事訴訟法第1
    條第1項之規定，自應由被告住所地之臺灣士林地方法院管
    轄，爰依被告之聲請將本件移送於該管轄法院。
三、依民事訴訟法第28條第2項，裁定如主文。
中    華    民    國    95    年    9     月    25    日
                  民事第三庭    法  官  林靜芬
正本係照原本作成。
如不服本裁定應於送達後10日內向本院提出抗告狀，並繳納抗告
費新臺幣1000元。
中    華    民    國    95    年    9     月    25    日
                                書記官


司法院資訊處製作；財團法人民間司法改革基金會備份。
